【裁判字號】    98,交聲,1757
【裁判日期】    980616
【裁判案由】    違反道路交通管理處罰條例聲明異議
【裁判全文】
臺灣臺北地方法院交通事件裁定        98年度交聲字第1757號
原處分機關  臺北市交通事件裁決所
聲明異議人
即受處分人  甲○○
                      -1號4樓
上列受處分人因違反道路交通管理處罰條例案件，對於臺北市交
通事件裁決所民國98年4 月8 日所為之處分（原處分字號：北市
裁罰字第裁22-GE0000000號）聲明異議，本院裁定如下：
    主  文
異議均駁回。
    理  由
一、按道路交通管理處罰條例所稱之汽車，依該條例第3 條第8
    款規定包括機器腳踏車。而駕駛人駕駛汽車，應遵守道路交
    通標誌、標線、號誌之指示，「汽車駕駛人轉彎時，有下列
    情形之一者，處新臺幣六百元以上一千八百元以下罰鍰：…
    二、不依標誌、標線、號誌指示」，道路交通安全規則第90
    條前段、道路交通管理處罰條例第48條第1 項第2 款分別定
    有明文。又汽車駕駛人，駕駛汽車有違同條例之行為，經交
    通勤務警察或依法令執行交通稽查任務人員制止時，不聽制
    止或拒絕停車接受稽查而逃逸者，除按各該條規定處罰外，
    處新臺幣3 千元以上6 千元以下罰鍰，為道路交通管理處罰
    條例第60條第1 項所明文規定。再汽車駕駛人之行為有不服
    指揮稽查而逃逸，當場不能或不宜攔截製單舉發者，得逕行
    舉發，道路交通管理處罰條例第7 條之2 第1 項第4 款，亦
    定有明文。
二、原處分意旨略以：異議人即受處分人甲○○於民國97年11月
    27日10時58分許，騎乘車牌號碼BGK-530 號重型機車，在行
    經臺中市○○路、福星路口，未依標誌指示二段左轉，即由
    逢甲路違規左轉福星路，經警鳴笛攔停，竟拒絕停車接受稽
    查而逃逸，經臺中市政府警察局第六分局警員逕以機車所有
    人劉合翰為舉發對象而填單舉發（違反道路交通管理處罰條
    例第48條第1 項第2 款、第60條第1 項規定），嗣經機車所
    有人劉合翰於舉發通知單上所載之應到案日期前（即97年12
    月12日前）向原處分機關提出申訴並辦理歸責於使用人（即
    異議人），經原處分機關認申訴為無理由，乃依同條例第48
    條第1 項第2 款、第60條第1 項、第63條第1 項第1 款及違
    反道路交通管理事件統一裁罰基準表之規定，裁處新臺幣（
    下同）600元、3,000 元罰鍰，並記違規點數1 點。
三、聲明異議意旨略以：伊在行經該路段時，係跟隨車潮轉彎，
    確實未察覺機車在前揭路口需以二段方式左轉；又前揭路口
    位處逢甲商圈之核心位置，該夜市為全臺灣最大的夜市，非
    但假日期間，每日約有3 萬人次，假日更超過10萬人次，人
    潮、車朝熙來攘往，喧嚷、忙碌自不在話下。伊在跟隨車潮
    轉彎時，跟隨車潮魚貫行駛，絲毫未察覺到路口有警員執勤
    ，更遑論警笛聲響。次查，道路交通管理處罰條例第60條「
    經交通勤務警察或依法令執行交通稽查任務人員制止時，不
    聽制止或拒絕停車接受稽查而逃逸者」，可見處罰行為人之
    基礎，首要之條件在於警員要先有「制止」動作，而該動作
    應是雙方兩造均清楚明瞭，然後若行為人確實「不聽制止」
    ，或「拒絕稽查」，更甚者「逃逸時」，才有前揭該條文之
    適用。伊當日僅僅是自然跟隨車潮移動（前揭路口機車幾乎
    均直接左轉，少見有二段式左轉之行為），當時併未察覺有
    警員對伊「揮手示意」或「攔路指揮」，指示伊必須停車接
    受稽查，如今警員以伊拒絕接收「鳴笛警告」之命令而處罰
    伊，實有欠公允。請執勤警員回憶當時情景，伊一直維持平
    穩正常車速，且神情自然，絕非在「不聽制止」或「逃逸」
    之後應呈現之反應（諸如加速前進、倉皇動作等反常反應）
    。伊現為逢甲大學學生，持照駕車近5 年，向來奉公守法遵
    守交通規則，從無駕車違規紀錄，亦無任何犯罪前科，此次
    違規純屬無心之過，因此絕無可能發生所謂明知「違規」，
    卻「不停制止」，又「拒絕稽查」，更甚而「逃逸」等行為
    。在該吵雜紛亂的街口，當日執勤警員以此等模糊而又無明
    確證據之命令，逕行以「不聽制止、拒絕稽查、逃逸」等罪
    名告發伊，實在令人冤屈，為此聲明異議等語。
四、經查：
  (一)異議人所騎之前揭機車於前揭時間、地點，因未按標誌指示
    二段左轉，即由臺中市○○路違規左轉福星路一節，業據證
    人乙○○○○於本院98年5 月25日調查時結證在卷，異議人
    對此事實亦不爭執，且由異議人及證人劉利華所提出之逢甲
    路、福星路口之照片，均可清楚看出在紅綠燈號誌旁均有「
    二段左轉」之圓形標誌，十字路口的四端地面亦均有「機車
    待轉區」之停車格，是異議人此部份之交通違規行為應已堪
    認定。
  (二)又異議人於前揭時、地，因未按標誌指示而違規左轉後，經
    證人乙○○○○吹哨攔停，異議人雖有減速靠邊要停車，但
    後又加速逃逸等情，業據證人劉利華於本院調查時結證明確
    （其作證略稱：97年11月27日上午10點到11點間，伊在福興
    路與逢甲路口取締交通違規，有穿著制服，當天有去攔檢本
    件的機車駕駛人。【當天你執行勤務在何處看到這台機車違
    規左轉？】伊在福興路與逢甲路口，伊當時人站的位置如伊
    提出的現場圖上警察的位置。【你當時如何去攔停這台違規
    的機車？】伊看到時就吹哨子，用手指揮要機車駕駛人靠邊
    。【當時該機車有無靠邊準備接受你的攔查？】他有減速靠
    邊要停車，但是又加速逃逸。【當時你有無看到該位機車騎
    士是男性或女性？】有，年輕的男性。【該駕駛人有無戴安
    全帽？】有。【戴什麼樣的安全帽？】半罩式的。【是否記
    得安全帽的顏色？】應該是灰色的，如我今日所庭呈之照片
    三。【依你所述，當時該機車駕駛人有減速靠邊，那他減速
    靠邊距離你當時所站位置有多遠？】不到一個車道。【依你
    所提出之現場圖，福星路〈筆錄誤載為「文心路」〉為雙向
    四線道，單向兩線道，當時該部違規的機車由逢甲路左轉進
    入福星路，他是行駛在內側或外側的車道？】外側。【機車
    騎士是在通過你所站的位置加速，還是過了你所站位置之後
    才加速逃逸？】過了我所站的位置之後。【依你執行取締交
    通違規勤務的經驗，你都會攜帶相機嗎？】是。（【所提出
    之照片三，這一張照片所示的該部機車位置距離你所站的位
    置多遠？】我相機是掛在身上，當這部機車未停下、加速離
    開，我就馬上拍了。【你在拍照當時有對這位違規的駕駛人
    喊叫嗎？】沒有，我還是用警笛在吹，並一手拿起相機等語
    ）。
  (三)雖異議人辯稱伊根本不知道警員在叫伊，而且伊當時也不知
    道那地方需要兩段左轉云云，惟異議人於民國93年即考取重
    型機車執照，對於道路交通標誌所代表之意義自應知之甚詳
    ，而如前所述，前揭逢甲路、福星路口之紅綠燈號誌旁均有
    「二段左轉」之圓形標誌，異議人辯稱伊當時不知道那地方
    需要兩段左轉，實非可採。又依證人乙○○○○所提出之照
    片三（所謂逃逸照片）所示，車牌號碼BGK-530 號重型機車
    於當時係行駛於外側車道，該機車左前方不遠處之內側車道
    有1 部女性騎士所騎之機車，另外的1 部機車則在外側車道
    的更遠處，且無其他汽車在車牌號碼BGK-530 號重型機車前
    方或旁邊，因而聲明異議狀所寫「當時係跟隨車潮轉彎，確
    實未察覺機車在前揭路口需以二段方式左轉……跟隨車潮魚
    貫行駛，絲毫未察覺到路口有警員執勤」云云，顯與照片所
    示之情景不符，尚難採信。再經詳察照片三之情景，於警員
    拍照當時，該內側車道的女性機車騎士係往右後方轉頭，朝
    異議人方向（或更後面之警察）看，衡以常情，機車騎士於
    機車行駛中會回頭往後方（左後方或右後方）看，必定是該
    方向有不尋常的聲響引起其注意，機車騎士為查明情況才會
    回頭，因而可認定於警員拍照之前，應有吹警哨（笛）無誤
    ，否則應不至於引起該女騎士向右後方轉頭；又異議人當時
    騎車之姿態，其右手位置明顯較左手低，而依會騎機車之人
    的經驗，於右手握右側機車手把加速時，右手位置確會較左
    手低，且越用力加速，右手位置即會越低，因而可認定於警
    員吹警哨時，異議人係在做加速之動作。另異議人於本院調
    查時，自承伊騎機車（警員拍照當時）並未戴耳機，其自不
    可能未聽到警員吹警哨之聲音（連在其左前方之女騎士都已
    往右後方轉頭），且警員已到庭證述當時伊吹哨子，用手指
    揮要機車駕駛人靠邊時，該騎士有減速靠邊要停車，但是又
    加速逃逸，伊用警笛在吹，一手立刻拿起掛在身上的相機拍
    照等語明確，核與照片所示之情景大致相符，堪信屬實，異
    議人所辯確難採信。
五、綜上所述，異議人確實有未依標誌而違規左轉、拒絕停車接
    受稽查而逃逸之違規行為。原處分機關據以援引道路交通管
    理處罰條例第48條第1 項第2 款、第60條第1 項、第63條、
    第85條第1 項及違反道路交通管理事件統一裁罰基準表之規
    定，分別裁處600 元、3,000 元並記違規點數1 點，核無不
    當，本件異議為無理由，應予駁回。
六、據上論斷，依道路交通案件處理辦法第19條，裁定如主文。
中    華    民    國    98    年    6     月    16    日
                              交通法庭法  官  林春鈴
以上正本證明與原本無異
如不服本裁定應於送達後5日內向本院提出抗告狀
                                      書記官  黃鈴容
中    華    民    國    98    年    6     月    16    日


司法院資訊處製作；財團法人民間司法改革基金會備份。
